臺灣臺中地方法院刑事判決　　　　　　　　　　　　九十一年度易字第一七七一號
　　公　訴　人　臺灣臺中地方法院檢察署檢察官
　　被　　　告　丙○○
右列被告因贓物案件，經檢察官提起公訴（九十一年度偵字第三七○○號），本院判
決如左：
    主  文
丙○○無罪。
    理  由
一、公訴意旨係以：被告丙○○明知某不詳姓名年籍之成年男子，於民國九十一年二
    月十八日下午三時許，在臺中市○○路一七五號所出售之攤車（下稱系爭攤車）
    ，係屬來源不明之贓物（原為乙○○所有，於不詳時間，在臺中市○○路一九三
    巷七號前，遭不明人士所竊取），竟以新台幣（下同）一千五百元之價格，向該
    不詳姓名年籍之成年男子購買，嗣於九十一年二月二十二日凌晨一時許，在臺中
    市○○○路四五七號被告經營二手貨之處，為乙○○發現，報警查獲，而認被告
    涉有刑法第三百四十九條第二項故買贓物罪嫌。
二、按犯罪事實應依證據認定之，無證據不得推定其犯罪事實，又不能證明被告犯罪
    者，應諭知無罪之判決，刑事訴訟法第一百五十四條、第三百零一條第一項分別
    定有明文。又刑事訴訟法上所謂認定犯罪事實之證據，係指足以認定被告確有犯
    罪行為之積極證據而言，該項證據自須適合於被告犯罪事實之認定，始得採為斷
    罪資料；如未能發現相當證據，或證據不足以證明，自不能以推測或擬制之方法
    ，以為裁判之基礎，最高法院二十九年上字第三一○五號、四十年台上字第八六
    號分別著有判例可資參照。
三、本件公訴人認被告涉犯故買贓物罪嫌，無非以一般人初次向不認識之人購買二手
    商品，為擔保來源之正當性，必會要求檢視來源證明或對方基本資料，而被告為
    經營二手貨買賣之人，對於上開程序，當更為知悉，卻在未索閱來源證明，亦不
    知對方基本資料之可疑情況下，購買來路不明之系爭攤車，且依被害人乙○○所
    指，系爭攤車現值約一萬元，被告卻以顯不相當之一千五百元低價買入，並以四
    千元之價格另行售予他人，足見被告確實知悉系爭攤車為贓物等為主要論據。訊
    之被告固承認曾於右揭時地，向一不詳姓名年籍之成年男子購買系爭攤車之事實
    ，惟堅決否認有何故買贓物犯行，辯稱：伊不知道系爭攤車是贓物等語。
四、經查：
  (一)系爭攤車原為乙○○所有，於不詳時間，在臺中市○○路一九三巷七號前，遭不
    明人士竊取一節，業據被害人乙○○指述明確（見偵卷第一六頁），並有贓物認
    領保管收據一紙附卷可稽（見偵卷第二○頁），惟此僅足以證明系爭攤車為被害
    人乙○○所有遭他人竊取之物品，尚無從認定被告有故買贓物之犯行。
  (二)按刑法第三百四十九條第二項之故買贓物罪，以知情故買為要件（最高法院八十
    三年度台上字第一七號判決參照）。換言之，必須行為人對於其所購買之物品屬
    於贓物一事主觀上有所認識而故買者，始足成立本罪。至於行為人於買受贓物之
    初，對於所購買之物品有無贓物之認識，則應參酌行為人購買贓物之交易對象、
    方式、價格及贓物之屬性、外觀、使用方式等因素綜合判斷，交易價格之高低並
    不足以做為判斷行為人對於所購買之物品是否有贓物認識之充分必要條件。
  (三)本件被告係於九十一年二月十八日，先前往臺中市○○路一九一之五號石昀坤經
    營之「平安貨運行」，與一不詳姓名年籍之成年男子碰面，再經由該不詳姓名年
    籍之成年男子帶領，至臺中市○○路一七五號，購買系爭攤車等情，業據被告及
    證人石昀坤一致陳述明確，堪信為真實。依證人石昀坤所稱：那名男子當天來租
    車，在伊店裡桌上看到被告之名片，就向伊借電話打給被告等語（見偵卷第五○
    頁），足見本件係由該不詳姓名年籍之成年男子主動聯絡被告兜售系爭攤車，而
    被告亦係在公開場所與該不詳姓名年籍之成年男子交易，就交易方式而言，並無
    明顯悖於常理之處。其次，商品價格決定於市場供需之多寡，因系爭攤車屬於生
    財工具類商品，未如市面上一般流通商品有一定之客觀價格，其交易價格恆受買
    賣雙方主觀認知所影響。而出賣人削價求售之原因甚多，其中多涉及出賣人之個
    人因素，並非所有削價求售之商品均必然為贓物。苟非出賣人主動告知，買受人
    實難知悉。本件依被害人乙○○所述：系爭攤車是伊以六千元之價格向別人買的
    中古貨，已買來五年，當初買回來的時候曾花了三、四千元，請人焊接白鐵等語
    （見本院九十一年九月三日審判筆錄第五頁），可知被害人乙○○之所以陳稱系
    爭攤車現值約一萬元，係以購買費用（六千元）加上自行請人焊接白鐵之費用（
    三、四千元），如就系爭攤車本身之價值而言，被害人乙○○於五年前以六千元
    之價格買入，經過折舊後，被告以一千五百元之價格購得，交易價格亦非顯不相
    當。再者，系爭攤車係屬生財工具類商品，並無一定之專屬性（如汽車有車主登
    記之證明文件），其交易不須經過一定之公示程序（如登記）。一般人並無法由
    該商品之專屬性或交易手續以判斷其持有者，是否係因財產犯罪而持有，且依卷
    附系爭攤車之照片顯示（見偵卷第五二、五三頁），系爭攤車外觀完整未遭破壞
    ，一般人亦無從由該商品之外觀、使用方式得知是否可能屬於贓物（如汽車可經
    由電門、車鎖等防閑設備有無遭到破壞以資判斷是否可能為贓物）。至被告以一
    千五百元之價格購入系爭攤車後，雖再以四千元之價格售予他人，有估價單一紙
    附卷可憑（見偵卷第四三頁），然此係包括被告購買系爭攤車費用一千五百元及
    被告僱人載送系爭攤車二趟運費一千六百元（合計三千一百元），業據被告及證
    人即受僱被告載送系爭攤車之人甲○○一致陳述在卷（見偵卷第一八頁），尚難
    執此謂被告獲利與成本顯不相當，進而推論被告主觀上對於系爭攤車為贓物一事
    有所認識。
五、綜上所述，公訴人所舉證據尚不足以證明被告對於系爭攤車為他人財產犯罪所得
    之贓物一事主觀上有所認識。此外，復查無其他積極證據可資證明被告確有公訴
    人所指故買贓物犯行，本件即屬不能證明被告犯罪，揆諸前揭說明，自應諭知被
    告無罪之判決。
據上論斷，應依刑事訴訟法第三百零一條第一項，判決如主文。
本案經檢察官陳燕瑩到庭執行職務。
中      華      民      國      九十一      年      九    月    十七    日
                                臺灣臺中地方法院刑事第四庭
                                    審判長法  官  鄭  文  祺
                                          法  官  張  靜  琪
                                          法  官  羅  智  文
右正本證明與原本無異。
如不服本判決，應於送達後十日內向本院提出上訴狀（須附繕本），上訴於臺灣高等
法院臺中分院。
                                          書記官
中      華      民      國      九十一      年      九    月    十八    日
